臺灣臺北地方法院刑事判決　　　　　　　　95年度訴字第59號
　　公　訴　人　臺灣臺北地方法院檢察署檢察官
　　被　　　告　戊○○
　　選任辯護人　繆璁律師
　　被　　　告　丙○○
　　上　1　 人
　　選任辯護人　游孟輝律師
　　被　　　告　丁○○
　　上　1　 人
　　選任辯護人　陳俊傑律師
上開被告因偽造有價證券案件，經檢察官提起公訴（九十四年度
偵字第二二一八八號），本院判決如下：
    主  文
戊○○共同連續行使偽造之有價證券，累犯，處有期徒刑壹年陸
月，偽造面額美金壹佰元之美鈔陸佰陸拾陸張均沒收。
丙○○意圖供行使之用，而交付偽造之有價證券，處有期徒刑壹
年，緩刑年，扣案偽造面額美金壹佰元之美鈔捌拾伍張均沒收
。
丁○○共同連續行使偽造之有價證券，處有期徒刑貳年，偽造面
額美金壹佰元之美鈔陸佰陸拾陸張均沒收。
    事  實
一、戊○○前因贓物案件，經本院以八十八年度少連易字第二八
    號判處有期徒刑五月確定，並於民國八十九年十二月十一日
    執行完畢。
二、丙○○於九十四年十月下旬某日，在大陸地區深圳某處，明
    知真實姓名年籍不詳自稱姓孫之成年男子所持有面額美金一
    百元之美鈔為偽造之美鈔，竟意圖供行使之用，而以人民幣
    四百元兌換美金一百元之比率向上開孫姓男子兌得而收集面
    額美金一百元之美鈔共八十五張，待持上開偽造美鈔返回臺
    灣地區前往銀行兌換新臺幣遭拒，即承前犯意，經真實姓名
    年籍不詳自稱姓梁之成年男子介紹與丁○○接洽，而與丁○○約定將上開偽造美鈔交丁○○轉戊○○持往銀行以不詳方
    式兌換新臺幣，待兌得新臺幣後，丙○○可取得相當牌告利
    率六五折之新臺幣現金，丙○○即於九十四年十一月十七日
    依約將上開偽造美鈔交付丁○○轉戊○○持往銀行辦理，戊○○乃持上開偽造美鈔前往中國信託商業銀行安和分行欲存
    入其所開立之外幣帳戶，惟遭銀行人員甲○○發現，始查悉
    上情。
三、丁○○、戊○○明知如附表所示真實姓名年籍不詳之成年人
    及丙○○所交付面額美金一百元之美鈔為偽造之美鈔，竟與
    知情之乙○○（未具起訴）共同基於意圖供行使之用及行使
    偽造有價證券之概括犯意聯絡及行為分擔，並分與如附表編
    號一至五號所示知情之真實姓名年籍不詳成年人共同基於行
    使偽造有價證券之犯意聯絡及行為分擔，自九十四年十月十
    八日前某時起至九十四年十一月三日前某時止，由丁○○負
    責在外連續以牌告利率六成至七成間之價格向如附表編號一
    至五號所示真實姓名年籍不詳之成年人收集面額美金一百元
    之偽造美鈔，再由戊○○連續於如附表編號一至五號所示之
    時間將丁○○收集而交付如附表編號一至五號所示之偽造美
    鈔持往中國信託銀行安和分行存入其所開立之外幣帳戶（戶
    名為戊○○，帳號為000000000000號），待如
    附表編號一至五號所示之偽造美鈔存入戊○○上開外幣帳戶
    後，乙○○即依戊○○當日存入之美鈔數額交付前開談定相
    當牌告利率六成至七成間之新臺幣現金與戊○○，經丁○○
    轉交前交付偽造美鈔之真實姓名年籍不詳成年人，乙○○則
    持戊○○所開立外幣帳戶之帳戶資料及密碼前往銀行提領戊○○前所存入之美金，並與丁○○、戊○○朋分差價所得。
    嗣於九十四年十一月十七日，丁○○、戊○○、乙○○復承
    前意圖供行使之用之犯意聯絡及行為分擔，由丁○○以相同
    手法對外自如附表編號六所示真實年籍不詳人及丙○○處收
    集偽造美鈔共九十五張（其中八十五張係丙○○所交付，餘
    十張為真實姓名年籍不詳成年人所交付），再由戊○○持上
    開偽造美鈔前往中國信託銀行安和分行而欲存入其所開立之
    外幣帳戶，惟遭銀行人員甲○○發覺，始查悉上情，並扣得
    上開偽造美鈔九十五張，至於如附表編號一至五號所示共五
    百八十三張之偽造美鈔，其中五百七十一張經中國信託銀行
    清點庫存及中國信託銀行受匯豐銀行通知而取回持有，其中
    九張經中國信託銀行客戶兌換持出國外使用遭發覺而被扣押
    ，餘三張則下落不明。
四、案經臺北市政府警察局大安分局報請臺灣臺北地方法院檢察
    署檢察官偵查起訴。
    理  由
壹、本案部分：
一、上開事實欄犯罪事實二部分，業經被告丙○○於本院審理中
    坦白承認，核與證人甲○○、戊○○、丁○○所述情節大致
    相符，且有扣案面額美金一百元之美鈔八十五張及法務部調
    查局九十四年十二月十九日所發調科貳字第○九四○○五五
    四二八○號鑑定通知書在卷可資佐證，被告丙○○自白與事
    實相符，被告丙○○就上開事實欄犯罪事實二部分構成意圖
    供行使之用而收集、交付偽造有價證券之犯行，堪以認定。
二、訊據被告丁○○固坦承其曾於上開時間對外收購美鈔，並將
    如附表所示之美鈔交付被告戊○○持往銀行存入帳戶，被告
    戊○○將如附表所示之美鈔存入帳戶後，隨即可自證人乙○○處按存入美鈔數額計算之新臺幣，其可獲得佣金，另被告
    戊○○所開立上開外幣帳戶之帳戶資料及密碼均交證人乙○○使用，且扣案之九十五張美鈔為偽造之有價證券，因遭證
    人甲○○發覺而未存入成功，另中國信託銀行經清點共計發
    現五百八十張面額美金一百元之偽造美鈔等情；訊據被告戊○○固坦承其於如附表所示之時間，持被告丁○○所交付如
    附表所示之美鈔存入其所開立之中國信託銀行外幣帳戶，隨
    即自證人乙○○處按存入美鈔數額計算之新臺幣，再轉交被
    告丁○○，其可獲得百分之一之佣金，另其所開立上開外幣
    帳戶之帳戶資料及密碼均交證人乙○○使用，且扣案之九十
    五張美鈔為偽造之有價證券，因遭證人甲○○發覺而未存入
    成功，另中國信託銀行經清點共計發現五百八十張面額美金
    一百元之偽造美鈔等情，惟被告丁○○、戊○○均矢口否認
    有何行使偽造有價證券之犯行，被告丁○○並辯稱：伊將如
    附表所示之美鈔拿去銀行存之前，都有先用驗鈔機驗過，確
    實沒有問題才請戊○○拿去銀行存云云；被告戊○○並辯稱
    ：如附表所示之美鈔都是伊父親即丁○○交付與伊的，丁○○說那是真的，且伊有時會將丁○○交付之美鈔抽起來用公
    司之驗鈔機檢驗，都會過，伊才拿去銀行存，伊並不知道拿
    去存的美鈔會是偽鈔云云。經查：
  (一)證據能力部分：
    被告戊○○、丁○○對於公訴人所提之證據資料及以下本院
    作為判斷依據之各項證據資料，均同意或不爭執其證據能力
    ，本院審酌該等言詞供述及書面作成時之情況認為適當，均
    無不宜作為證據之情事，依刑事訴訟法第一百五十九條之五
    規定，是前開證據資料，均得作為證據。
  (二)實體認定部分：
  (1)本案被告丁○○曾於上開時間對外向如附表所示真實姓名年
    籍不詳之成年人及丙○○處收購面額美金一百元之美鈔，並
    將如附表編號一至五號所示之美鈔交付被告戊○○持往中國
    信託銀行安和分行存入外幣帳戶，被告戊○○隨即自證人乙○○處取得按存入美鈔數額計算之一定數額新臺幣，而被告
    戊○○所開立上開外幣帳戶之帳戶資料及密碼均交證人乙○○使用，被告戊○○可因提供帳戶代存美金而獲得百分之一
    之佣金，被告丁○○亦可獲得佣金，且扣案之九十五張美鈔
    均為偽造之有價證券，因遭證人甲○○發覺而未存入成功，
    另中國信託銀行安和分行於本案發生後經清點庫存、遭匯豐
    銀行通知取回及客戶兌換持出國外使用遭發覺而被扣押之面
    額美金一百元之偽造美鈔共計五百八十張等情，為被告丁○○、戊○○所不否認，核與證人甲○○證述情節大致相符，
    且有中國信託銀行於九十五年一月十八日、九十五年二月二
    十七日所發中信銀集作000000000000號、00
    00000000○九號函覆資料及法務部調查局九十四年
    十二月十九日所發調科貳字第○九四○○五五四二八○號鑑
    定通知書在卷可資佐證，自堪信為真實。
  (2)證人甲○○於本院審理中到庭結證稱：伊於九十四年十一月
    間任職中國信託銀行安和分行，擔任襄理之工作，為櫃臺之
    主管。於九十四年十一月九日，安和分行接到匯豐銀行的通
    知說回存的面額美金一百元之美鈔五百一十一張為偽造之美
    鈔，銀行即將上開偽造之美鈔取回，並進行清查庫存，發現
    另有面額美金一百元之美鈔共六十張為偽造之美鈔，且還有
    九張面額美金一百元之美鈔經客戶換回在國外使用而遭發現
    為偽鈔，另經清查發現在九十四年十月到同年十一月間客戶
    存入之美鈔，其他客戶是存入整捆一百張的美鈔，僅有被告
    戊○○分五次存入大筆之美鈔，總額共美金五萬八千三百元
    ，後來還發現上開五百七十一張偽造美鈔之編號跟被告戊○○如附表編號六所示存入之九十五張美鈔編號接近，依照清
    查之結果，上開發現之偽造美鈔應是被告戊○○所存入等語
    （見本院卷一第一二七頁至第一三○頁），且核對中國信託
    銀行於九十五年一月十八日所發中信銀集作0000000
    000六號函覆被告戊○○上開外幣帳戶之歷史交易查詢單
    所顯示被告戊○○自九十四年十月十八日起至同年十一月三
    日止存入面額美金一百元之美鈔數量及中國信託銀行於九十
    四年十一月七日、同年月九日、同年月十六日發現面額美金
    一百元之偽造美鈔之數量亦大致相符，是中國信託銀行所發
    現之上開偽造美鈔即為被告戊○○於如附表編號一至五號所
    示時間所存入之美鈔，且被告戊○○於如附表編號一至五號
    所示時間所存入之美鈔均屬偽造之有價證券等情，堪以認定
    。
  (3)被告丙○○於本院審理中到庭結證稱：伊從大陸地區要返回
    臺灣地區時，因為人民幣無法換新臺幣，有人介紹去換美金
    ，伊就換了扣案面額美金一百元之偽造美鈔八十五張，回到
    臺灣後，拿去中國國際商業銀行要兌換，銀行行員看了美鈔
    一下說不能換。後來伊曾向一位梁先生提到美金不能換之情
    形，梁先生說丁○○可以換，但需以比六五折便宜一點之匯
    率交給丁○○，梁先生並當場介紹伊與丁○○接洽，伊有向
    丁○○說上開美鈔銀行不收的情形，丁○○就說要將上開美
    鈔拿去抵押使用，要伊以六五折之便宜價格出售，伊就答應
    。接著就在戊○○為警查獲那天，伊將上開美鈔交給丁○○
    ，丁○○還拿一臺驗鈔機出來驗，並向伊表示上開美鈔都可
    以通過，丁○○就叫戊○○去拿錢回來，伊就在丁○○家中
    等待，後來警察就帶戊○○回來等語（見本院卷二第二六頁
    至第二八頁背面）；被告戊○○於本院審理中到庭結證稱：
    伊將丁○○交付之美鈔存入外幣帳戶後，伊就會當天找乙○○說明存入美金數額，乙○○就會拿不詳數目之新臺幣現金
    給伊轉交丁○○，丁○○就會給伊百分之一之佣金，伊知道
    代存美鈔有代價，但不曾問過細節。伊後來在派出所有聽到
    丁○○說百分之三十五由丁○○等人取走，剩下的交給對方
    ，伊才會偵查中陳述百分之三十五之款項由叔叔（指乙○○
    ）分走等語（見本院卷二第二九頁至第三五頁）；被告戊○○於偵查中亦陳稱：伊去銀行存入美金後，叔叔（指乙○○
    ）就會交付新臺幣給伊，例如美金一萬元，叔叔會拿二十三
    萬新臺幣給伊，伊再拿給丁○○，原來要兌鈔的人會和丁○○一起在店裡等伊自叔叔處拿新臺幣現金回去，至於叔叔與
    丁○○之間誰抽幾成，伊並不清楚，因為使用伊之帳戶，所
    以伊最後可以分得百分之一等語（見臺灣臺北地方法院檢察
    署九十四年度偵字第二二一八八號卷第六四頁），綜合被告
    丙○○、戊○○上開證言，可知被告丁○○係以牌告利率六
    成至七成間（以被告戊○○上開所述美金一萬元，可自乙○○處拿回二十三萬新臺幣之情節為基礎，若以一元美金兌換
    三十三元新臺幣之匯率計算，被告丁○○對外係以牌告匯率
    百分之七一八七五之價格收購美鈔，若以一元美金兌換三十
    二元新臺幣之匯率計算，被告丁○○對外以牌告匯率百分之
    六九六九之價格收購美鈔）之價格對外向如附表所示真實姓
    名年籍不詳之成年人及被告丙○○收購如附表所示之美鈔，
    且被告丁○○對向真實姓名年籍不詳成年人及被告丙○○處
    收購如附表所示之美鈔係屬偽造亦應知之甚詳，否則如附表
    所示真實姓名年籍不詳之成年人及被告丙○○豈有可能將可
    依牌告匯率兌換新臺幣之真實美鈔，以低於牌告利率甚多之
    六、七成價格出售如附表所示之美鈔與被告丁○○？被告丁○○所辯其因曾先使用驗鈔機驗過而其不知如附表所示美鈔
    為偽鈔云云，顯屬卸責之詞，難以採信。
  (4)證人甲○○於本院審理中到庭結證稱：一般人均可開立外幣
    存款帳戶，並無限制，如果信用不好，仍然可以開戶，與一
    般開新臺幣帳戶存款並無不同等語（見本卷院一第一三○頁
    ），另外幣帳戶與新臺幣帳戶之存提方式均一致，差別在於
    使用外幣交易，復有中國信託銀行於九十五年一月十八日所
    發中信銀集作000000000000號函在卷可參，可
    知前往銀行開立外幣帳戶並無任何限制，而被告戊○○於本
    院審理中亦稱：因為在外面做生意的朋友曾向伊提到存外幣
    時，或多或少會被查是真鈔或偽鈔，且丁○○平常就沒有拿
    那麼多錢給伊，看丁○○也沒有這麼有錢，丁○○一下拿這
    麼多美鈔要伊去存，伊心裡也會懷疑，另丁○○除了拿美鈔
    要伊去存外幣帳戶外，平常並無使用美鈔之習慣等語（見本
    院卷二第二九頁至第三五頁），且審酌前開所認定被告戊○○可因代存本案美鈔進入帳戶而獲得百分之一之佣金（亦即
    被告戊○○可因如附表一至五號所示自九十四年十月十八日
    起至同年十一月三日間五次代存美金之行為而獲得五百八十
    三元美金）等情節，被告戊○○對於如附表所示因被告丁○○及乙○○合作而交付要其存入外幣帳戶之美鈔係屬偽造之
    美鈔一節實難推諉不知，否則被告戊○○為何可以簡單之代
    存美鈔進入開立並無任何限制之外幣帳戶行為而於短時間內
    獲得價值近新臺幣二萬元之佣金，被告戊○○辯稱其不知如
    附表所示之美鈔為偽鈔云云，顯與常情事理有違，尚難採信
    。
  (5)綜上所述，被告丁○○、戊○○與乙○○就如上開事實欄犯
    罪事實三中關於連續行使附表編號一至五號所示偽造有價證
    券部分及關於意圖供行使之用而收集、交付附表編號六所示
    偽造有價證券部分，有概括犯意聯絡及行為分擔，被告丁○○、戊○○並就如上開事實欄犯罪事實三中各次行使附表編
    號一至五號所示之偽造有價證券之行為，分與如附表編號一
    至五號所示提出美鈔之真實年籍不詳成年人有犯意聯絡及行
    為分擔，均堪以認定。
四、查被告行為後，刑法業經立法院通過修正，於九十四年二月
    二日經總統公布修正，並自九十五年七月一日生效，刑法第
    二百零一條第二項罰金刑部分，因刑法第三十三條第五款之
    修正，上開規定法定刑之最低法定刑度提高為新臺幣一千元
    ；連續犯部分，新法刪除第五十六條關於連續犯之規定，將
    連續數行為而犯同一之罪名者以一罪論之情修正為連續數行
    為應分論併罰，經綜合比較上開法律變更之情形，以九十五
    年七月一日修正生效前之規定對於被告等人較為有利，依據
    修正後刑法第二條第一項前段之規定，即應適用九十五年七
    月一日修正生效前之上開刑法規定，合先敘明。至於刑法第
    七十四條關於緩刑之規定，因本案被告行為時係在九十五年
    七月一日前，依據最高法院九十五年度第八次刑事庭會議決
    議，應適用九十五年七月一日修正生效之緩刑規定；另就共
    同正犯之規定，新法將正犯之定義由「二人以上共同『實施
    』犯罪之行為」修正為「二人以上共同『實行』犯罪之行為
    」，累犯部分，新法將原規定「受有期徒刑之執行完畢，或
    受無期徒刑或有期徒刑一部之執行而赦免後，五年以內再犯
    有期徒刑以上之罪者，為累犯，加重本刑至二分之一」修正
    為「受徒刑之執行完畢或一部執行而赦免後，五年以內故意
    再犯有期徒刑以上之罪者，為累犯，加重本刑至二分之一」
    ，於本案被告刑之輕重均無影響，應直接適用裁判時之法律
    ，併此敘明。
五、核被告戊○○、丁○○就上開事實欄犯罪事實三關於如附表
    編號一至五號所示美鈔所為之行為，均係犯刑法第二百零一
    條第二項前段之行使偽造有價證券罪；被告戊○○、丁○○
    就上開事實欄犯罪事實三關於如附表編號六號所示美鈔所為
    之行為，均係犯刑法第二百零一條第二項後段之意圖供行使
    之用而收集偽造有價證券罪；被告丙○○所為，係犯刑法第
    二百零一條第二項後段之意圖供行使之用而交付偽造有價證
    券罪。按被告以偽造之中央銀行券，向某洋貨店購買肥皂，
    果由該店登時發見為偽造，則被告行使該票，尚屬未遂，自
    難律以刑法第二百十二條第一項之既遂罪，最高法院著有二
    十年上字第一九一一號判例要旨可參。本案檢察官雖認被告
    戊○○、丁○○、丙○○係共犯行使附表編號六所示之偽造
    有價證券，然因被告戊○○持附表編號六所示偽造有價證券
    前往銀行欲存入帳戶時，即遭證人甲○○登時發現，而刑法
    第二百零一條第二項前段之行使偽造有價證券罪，亦乏處罰
    未遂之規定，是被告戊○○、丁○○、丙○○就如附表編號
    六所示之偽造有價證券部分，僅能分別成立刑法第二百零一
    條第二項後段之意圖供行使之用而收集、交付偽造有價證券
    罪，合先敘明。另按檢察官就犯罪事實一部起訴者，其效力
    及於全部，刑事訴訟法第二百六十七條定有明文，本案檢察
    官漏未起訴被告丁○○、戊○○行使如附表編號一至五號所
    示偽造有價證券之部分，惟上開漏未起訴部分與本案經檢察
    官起訴部分有連續犯之一罪關係，且經本院當庭告知被告丁○○、戊○○，依據前開規定，本院自應併與審理。被告戊○○、丁○○與乙○○就行使如附表編號一至五號所示偽造
    有價證券之犯行，被告戊○○、丁○○各與如附表編號一至
    五號所示真實年籍不詳之成年人就各次行使偽造有價證券之
    犯行，均有犯意聯絡及行為分擔，均為共同正犯。被告丁○○、戊○○多次行使偽造有價證券、意圖供行使之用而收集
    偽造有價證券之犯行，時間均緊接，犯罪方法均相同，觸犯
    構成要件相同之罪名，顯係基於概括犯意而為，均為連續犯
    ，應依修正前刑法第五十六條之規定論以一罪，並均加重其
    刑。被告丙○○如上開事實欄犯罪事實欄二所示意圖供行使
    之用而收集偽造有價證券之行為，為事後意圖供行使之用而
    交付偽造有價證券之高度行為所吸收，被告丁○○、戊○○
    就如上開事實欄犯罪事實欄三所示連續意圖供行使之用而收
    集偽造有價證券之行為，為事後連續行使偽造有價證券行為
    之高度行為所吸收，均不另論罪。另被告戊○○前所受有期
    徒刑之宣告及執行完畢之情如上開事實欄犯罪事實欄一所載
    ，有臺灣高等法院被告前案紀錄表一份在卷可參，被告戊○○於有期徒刑執行完畢後五年內故意再犯本案有期徒刑以上
    之罪，為累犯，應依修正後刑法第四十七條第一項之規定遞
    加重其刑。爰審酌被告丙○○於本院審理中坦白承認犯行，
    並表示悔意，犯後態度良好，被告丙○○前亦無其他前科，
    當僅係一時貪小便宜而觸犯刑章，犯罪動機尚為單純，且犯
    罪為銀行人員發現而未實際發生損害；被告戊○○、丁○○
    則矢口否認犯行，犯後態度不佳，且多次存入偽造美鈔以獲
    取不當利益，對於一般社會大眾外幣兌換之安全性有重大之
    影響，又被告戊○○係受父親被告丁○○之指示而參與本案
    犯行，被告丁○○之惡性顯較被告戊○○重大等情節，分別
    量處如主文所示之刑。另被告丙○○前未曾因故意犯罪受有
    期徒刑以上刑之宣告，有臺灣高等法院被告前案紀錄表一份
    在卷可稽，且被告丙○○於本院審理中亦坦承犯行，表示悔
    意，本院信被告丙○○經此教訓當知所警惕而無再犯之虞，
    本院因認對被告丙○○所宣告之刑，以暫不執行為適當，爰
    依修正後刑法第七十四條第一項第一款之規定併予就被告丙○○部分宣告緩刑如主文所示。至於本案相關之美鈔，如附
    表編號一至五號所示之五百八十三張之偽造美鈔，其中九張
    經中國信託銀行客戶兌換持出國外使用遭發覺被扣押，其中
    三張下落不明，均無法沒收，餘五百七十一張由中國信託銀
    行持有及扣案九十五張之偽造美鈔，均屬被告戊○○、丁○○為本案犯行而有關之偽造有價證券，僅扣案之其中八十五
    張偽造美鈔與被告丙○○為本案犯行有關之偽造有價證券，
    爰分別依據刑法第二百零五條之規定併與宣告沒收如主文所
    示。
貳、併案審理部分：
一、檢察官就被告丁○○併案審理部分（臺灣士林地方法院檢察
    署九十五年度偵字第三四五九號），併辦意旨略以：被告丁○○於不詳時間、地點，意圖供行使之用而收集之面額美金
    十萬元之偽造美鈔一百張、面額美金一百萬元之偽造美鈔四
    千二百張，並於九十四年十一月十八日持至臺北縣汐止市○○街三四一號交付於知情之莊志豪（另行起訴）藏匿，嗣於
    九十五年一月十五日晚上十時許，為警在莊志豪上址查獲，
    並扣得上開偽造之美鈔，因認被告丁○○就上開部分涉犯刑
    法第二百零一條第二項之意圖供行使之用而收集偽造有價證
    券罪嫌而與本案有裁判上一罪關係等語。按美鈔現時在國內
    交易上既有流通效力，自屬有價證券之一種，如有偽造變造
    者，應依刑法第二百零一條第一項處斷，為司法院院解字第
    三二九一號解釋在案。經查：聯邦儲備系統前曾發行面額為
    美金五百元、美金一千元及美金五千元之美鈔供大眾流通使
    用，然上開面額之美鈔業已於西元一九六九年終止流通，並
    自大眾流通市面中取出；除此之外，另有兩種較大面額之美
    鈔存在，其一為面額美金一萬元（SALMON P. CHASE NOTE）
    之美鈔，只有在銀行間流通，並於一百年以前停止使用流通
    ，其二為面額美金十萬元（WOODROW WILSON NOTE） 之美鈔
    ，只有在聯邦儲備系統間及財政部間流通。現在市面上流通
    之美鈔面額為美金一百元、美金五十元、美金二十元、美金
    十元、美金五元、美金二元及美金一元，有臺灣銀行於九十
    五年八月二日所發銀國乙字第○九五○○一九七七三一號函
    附美商利寶銀行函覆資料在卷可參，顯見本案面額為美金十
    萬元及美金一百萬元之美鈔並非屬於在國內交易上具有流通
    能力之美鈔，揆諸上開說明，尚難認被告丁○○就上開部分
    有何意圖供行使之用而收集有價證券之犯行，本院自無從就
    併案審理部分加以審究，應將併案審理部分退由檢察官另為
    適法之處理。
二、檢察官就被告丁○○併案審理部分（臺灣臺北地方法院檢察
    署九十五年度偵字第一三一四○號）
  (一)併辦意旨略以：被告丁○○與乙○○（原陳武麟、陳育麟，
    經檢察官另為不起訴處分）間有借貸事宜，被告丁○○於九
    十四年七月間，在臺北縣汐止市某處，明知其持有偽造之Ａ
    Ｌ、ＡＪ、ＡＤ、ＣＡ版百元美金紙鈔七張（鈔號為ＡＬ00
    000000Ａ、ＡＪ00000000Ａ、ＡＤ00000000Ａ、ＡＤ000000
    00Ａ、ＣＡ00000000Ａ、ＣＡ00000000Ａ、ＣＡ00000000Ａ
    、ＣＡ00000000Ａ，下稱系爭七張偽造美鈔）均係偽造，竟
    意圖供行使之用，將上開偽鈔交付與乙○○（原併案意旨書
    漏載被告丁○○將上開偽鈔交付與乙○○），乙○○再於九
    十四年七月二十六日下午十二時許，在桃園縣桃園市○○路
    ○段青溪小館處，交付上開偽鈔予方桃雄後，再於同日十四
    時許，在同市○○路○段六六號地下室之易昇企業社處，由
    方桃雄轉交予會計王曉雯，持向臺灣銀行桃園分行處，嗣於
    兌換新臺幣之際，為該行行員當場識破，報警處理，並扣得
    上述偽造美金紙鈔五張，因認被告丁○○就上開部分涉犯刑
    法第二百零一條第二項之意圖供行使之用而收集偽造有價證
    券罪嫌而與本案有裁判上一罪關係等語。
  (二)按犯罪事實應依證據認定之，無證據不得認定犯罪事實，又
    不能證明被告犯罪者，應諭知無罪之判決，刑事訴訟法第一
    百五十四條第二項及第三百零一條第一項分別定有明文。次
    按認定犯罪事實所憑之證據，雖不以直接證據為限，間接證
    據亦包括在內；然而無論直接或間接證據，其為訴訟上之證
    明，須於通常一般之人均不致有所懷疑，而得確信其為真實
    之程度者，始得據為有罪之認定，倘其證明尚未達到此一程
    度，而有合理之懷疑存在時，事實審法院復已就其心證上理
    由予以闡述，敘明其如何無從為有罪之確信，因而為無罪之
    判決，尚不得任意指為違法，最高法院則著有七十六年臺上
    字第四九八六號判例要旨可參。
  (三)公訴人認被告丁○○就上開部分涉犯意圖供行使之用而收集
    偽造有價證券，係以被告丁○○之陳述、證人乙○○、王曉
    雯、方桃雄、劉建華之證言及扣案系爭七張偽造美鈔、臺灣
    銀行桃園分行所發桃園字第○九五○○○○六四四一號函覆
    資料為論據。訊據被告丁○○固承認其與證人乙○○間有借
    貸關係，其曾交付七張百元美鈔與證人乙○○等情，惟堅決
    否認就上開部分有何意圖供行使之用而收集偽造有價證券之
    犯行，並辯稱：扣案系爭七張偽造美鈔，並非由伊交付與乙○○，伊交付乙○○之七張美鈔為其他的美鈔，而偵查中因
    一開始並未提示系爭七張偽造美鈔，伊才會承認系爭七張偽
    造美鈔係伊交付乙○○的，但經提示後，伊即立刻表示爭執
    等語，經查：
  (1)被告丁○○於偵查中雖陳稱：「（檢察官問：是否有拿美金
    還給陳？）答：有。（檢察官問：何時交付陳？）答：我是
    去年（九十四年）夏天時我的確有拿七張一百元美金還給陳
    。（檢察官問：美金何來？）答：是我跟我朋友陸續換的，
    因為我是經營驗鈔機，而需要測試給客戶看，所以才跟朋友
    換美金。」（見臺灣桃園地方法院檢察署九十五年度偵字第
    一三四○號卷第三四頁）、「（檢察官問：查獲之偽造美金
    從何而來？）答：我與一位陳姓男子有債務糾紛存在，我向
    不詳的朋友收的，時間已久，‧‧‧。」（見臺灣臺北地方
    法院檢察署九十五年度他字第三四六五號卷第六頁），然觀
    諸上開偵訊筆錄，檢察官均未提示扣案之系爭七張偽造美鈔
    供被告丁○○辨認，而被告於九十五年八月十八日接受檢察
    事務官詢問時，經檢察事務官當庭提示扣案系爭七張偽造美
    鈔後，被告丁○○立即否認其所交付證人乙○○者為扣案系
    爭七張偽造美鈔，亦有相關詢問筆錄附卷可稽（見臺灣臺北
    地方法院檢察署九十五年度偵字第一三一四○號卷第一二頁
    ），被告所辯其因未經提示系爭七張偽造美鈔以致於前二次
    偵查中均未否認系爭七張偽造美鈔為其交付證人乙○○之情
    ，尚足採信，是本案尚難以被告丁○○於偵查中基於錯誤認
    知所為之錯誤陳述而為被告丁○○不利之認定。
  (2)按供述證據有其特殊性，與物證或文書證據具有客觀性及不
    變性並不相同，持有偽造美鈔者所稱其自某人處取得偽造美
    鈔之指證，不得作為有罪判決之唯一證據，仍須調查其他必
    要之證據，始得採為被告犯罪事實之認定。蓋因持有偽造美
    鈔者為警循線查獲，其所供述該偽造美鈔之來源，並非於己
    全無利害關係，其證據價值，自不能與一般證人之證言等同
    視之，從而，持有偽造美鈔者之指證，其真實性有待其他必
    要之證據加以補強，是否可採，法院仍應為相當之調查而與
    該人陳述相符，始得憑採。查本案證人乙○○於偵查中固到
    庭陳稱：伊交付與方桃雄之系爭七張偽造美鈔，係丁○○為
    償還債務而交付等語（見臺灣桃園地方法院檢察署九十五年
    度偵字第一三四○號卷第三四頁），然扣案系爭七張偽造美
    鈔及臺灣銀行桃園分行所發桃園字第○九五○○○○六四四
    一號函覆資料，僅能說明扣案系爭七張偽造美鈔為偽造之情
    節，證人王曉雯、方桃雄、劉建華之證言，均未能說明證人
    乙○○取得系爭七張偽造美鈔之來源，是就本案檢察官所提
    出之其他證據資料以觀，均難以佐證證人乙○○所言是否屬
    實，而證人乙○○指述系爭七張偽造美鈔係被告丁○○交付
    之詞，攸關其自身將否受刑事追訴及處罰，核與其自身具有
    利害關係，揆諸前開說明，本院自難單憑證人乙○○之指述
    而遽認被告丁○○就此部分確有涉犯意圖供行使之用而收集
    偽造有價證券之犯行。
  (3)綜上所述，本案既難認被告丁○○就上開部分有何意圖供行
    使之用而收集有價證券之犯行，本院自無從就併案審理部分
    加以審究，應將併案審理部分退由檢察官另為適法之處理。
據上論斷，應依刑事訴訟法第二百九十九條第一項前段，修正後
刑法第二條第一項前段、修正後第二十八條、修正前第五十六條
、第二百零一條第二項、修正後第四十七條第一項、修正後第七
十四條第一項第一款、第二百零五條，刑法施行法第一條之一，
判決如主文。
本案經檢察官廖舒屏到庭執行職務
中　　華　　民　　國　　96　　年　　1 　　月　　5 　　日
                        臺灣臺北地方法院刑事第八庭
                            審判長法  官  陳德民
                                  法  官  孫曉青
                                  法  官  唐于智
上正本證明與原本無異。
如不服本判決，應於判決送達後10日內，向本院提出上訴狀。
                                  書記官  李玟郁
中　　華　　民　　國　　96　　年　　1 　　月　　9 　　日
附錄本案論罪法條
刑法第201條
意圖供行使之用，而偽造、變造公債票、公司股票或其他有價證
券者，處3 年以上10年以下有期徒刑，得併科3000元以下罰金。
行使偽造、變造之公債票、公司股票或其他有價證券，或意圖供
行使之用，而收集或交付於人者，處1 年以上7 年以下有期徒刑
，得併科3000元以下罰金。
附表
┌─┬────────────────┬──────────┐
│編│將面額美金100 元偽造美鈔存入潘煌│來源                │
│號│仁所開立上開外幣帳戶之時間、數額│                    │
├─┼────────────────┼──────────┤
│1 │94年10月18日存入面額美金100 元之│丁○○自真實姓名年籍│
│  │偽造美鈔100 張                  │不詳成年人處取得    │
├─┼────────────────┼──────────┤
│2 │94年10月19日存入面額美金100 元之│丁○○自真實姓名年籍│
│  │偽造美鈔199張                   │不詳成年人處取得    │
├─┼────────────────┼──────────┤
│3 │94年10月21日存入面額美金100 元之│丁○○自真實姓名年籍│
│  │偽造美鈔90張                    │不詳成年人處取得    │
├─┼────────────────┼──────────┤
│4 │94年10月27日存入面額美金100 元之│丁○○自真實姓名年籍│
│  │偽造美鈔14張                    │不詳成年人處取得    │
├─┼────────────────┼──────────┤
│5 │94年11月3 日存入面額美金100 元之│丁○○自真實姓名年籍│
│  │偽造美鈔180張                   │不詳成年人處取得    │
├─┼────────────────┼──────────┤
│6 │94年11月17日欲存入面額美金100 元│其中85張係丁○○自│
│  │之偽造美鈔95張（為銀行人員甲○○│  丙○○處取得      │
│  │發覺為偽造美鈔而未存入成功）    │餘10張係丁○○自真│
│  │                                │  實姓名年籍不詳成年│
│  │                                │  人處取得          │
└─┴────────────────┴──────────┘
